【裁判字號】    95,易緝,463
【裁判日期】    950822
【裁判案由】    業務侵占等
【裁判全文】
臺灣臺中地方法院刑事判決             95年度易緝字第463號
公  訴  人  臺灣臺中地方法院檢察署檢察官
被      告  甲○○
上列被告因侵占等案件，經檢察官提起公訴（九十四年度偵緝字
第一五二七、一五三一號、九十四年度偵字第一六七一七號），
嗣經本院合議庭裁定由受命法官獨任行簡式審判程序，本院判決
如下：
    主    文
甲○○意圖為自己不法之所有，而侵占對於業務上所持有之物，
處有期徒刑陸月，如易科罰金，以佰元折算壹日；又意圖為自
己不法之所有，而侵占對於業務上所持有之物，處有期徒刑陸月
，如易科罰金，以佰元折算壹日；又竊盜，處有期徒刑肆月，
如易科罰金，以佰元折算壹日。應執行有期徒刑壹年壹月，如
易科罰金，以佰元折算壹日。
    犯罪事實及理由
一、本案犯罪事實、證據及應適用之法條，均引用附件檢察官起
    訴書之記載，且前開事實業據被告甲○○於本院審理時坦承
    不諱。
二、被告行為後，刑法業於民國九十四年一月七日修正，同年二
    月二日公布，於九十五年七月一日施行。按行為後法律有變
    更者，適用行為時之法律，但行為後之法律有利於行為人者
    ，適用最有利於行為人之法律，修正後即現行刑法第二條第
    一項訂有明文。又按比較新舊法，應就罪刑有關之共犯、未
    遂犯、想像競合犯、牽連犯、連續犯、結合犯，以及累犯加
    重、自首減輕暨其他法定加減原因（如身分加減）與加減例
    等一切情形，綜其全部罪刑之結果而為比較，此有最高法院
    九十五年五月二十三日第八次刑庭會議決議第一、(四)則可資
    參照：
（一）刑法第三百三十六條第二項之業務侵占罪，其罰金部分之
      法定刑原為得併科銀元三千元以下罰金，依罰金罰鍰提高
      標準條例第一項前段之規定提高為十倍，提高結果為得併
      科銀元三萬元以下罰金；刑法第三百二十條第一項之竊盜
      罪，其罰金部分之法定刑原為得科銀元五百元以下罰金，
      依罰金罰鍰提高標準條例第一項前段之規定提高為十倍，
      提高結果為得科銀元五千元以下罰金。而依修正後刑法施
      行法第一條之一規定：「（第一項）中華民國九十四年一
      月七日刑法修正施行後，刑法分則編所定罰金之貨幣單位
      為新臺幣。（第二項）九十四年一月七日刑法修正時，刑
      法分則編未修正之條文定有罰金者，自九十四年一月七日
      刑法修正施行後，就其所定數額提高為三十倍。但七十二
      年六月二十六日至九十四年一月七日新增或修正之條文，
      就其所定數額提高為三倍」，及刑法第三十三條第五款修
      正為：「主刑之種類如下：五、罰金：新臺幣一千元以上
      ，以百元計算之」等規定觀之，依修正後之法律，刑法第
      三百三十六條第二項業務侵占罪所得科處之罰金刑最高額
      為新臺幣九萬元、最低額為新臺幣一千元，然依被告行為
      時即修正前刑法第三十三條第五款規定之罰金最低額銀元
      一元，並提高十倍計算，前開罰金刑，最高額為銀元三萬
      元，最低額為銀元十元，若乘以三倍而換算為新臺幣，最
      高額雖與新法同為新臺幣九萬元，然最低額僅為新臺幣三
      十元；刑法第三百二十條第一項竊盜罪所得科處之罰金刑
      最高額為新臺幣一萬五千元、最低額為新臺幣一千元，然
      依被告行為時即修正前刑法第三十三條第五款規定之罰金
      最低額銀元一元，並提高十倍計算，前開罰金刑，最高額
      為銀元五千元，最低額為銀元十元，若乘以三倍而換算為
      新臺幣，最高額雖與新法同為新臺幣一萬五千元，然最低
      額僅為新臺幣三十元。因此，比較上述修正前、後之刑罰
      法律，自以被告行為時即修正前關於科處罰金刑之法律較
      有利於被告。
（二）被告行為時，依修正前刑法第四十一條第一項前段、罰金
      罰鍰提高標準條例第二條（現已刪除）之規定，有期徒刑
      、拘役易科罰金之折算標準，原以銀元一百元、二百元、
      三百元折算一日，經折算為新臺幣後，應以新臺幣三百元
      、六百元、九百元折算一日，而刑法第四十一條第一項前
      段修正後，則規定為以新臺幣一千元、二千元或三千元折
      算一日，此因屬科刑規範事項之變更，其折算標準為裁判
      時所應諭知，自有就新舊法規定比較之必要。又修正前刑
      法第四十一條第二項規定：「併合處罰之數罪，均有前項
      情形，其應執行之刑逾六月者，亦同。」，依此規定，裁
      判確定前犯數罪，分別宣告之有期徒刑均未逾六個月，依
      刑法第四十一條第一項前段之規定，各得易科罰金，依同
      法第五十一條併合處罰定其應執行之刑逾六個月，亦得易
      科罰金；刑法第四十一條第二項於此次修正為：「前項規
      定於數罪併罰，其應執行之刑未逾六月者，亦適用之。」
      ，經比較新舊法結果，以被告行為時關於前開易科罰金之
      規定，較有利於被告。
（三）修正前刑法第五十一條規定：「數罪併罰，分別宣告其罪
      之刑，依左列各款定其應執行者：」，其中第五款規定：
      「宣告多數有期徒刑者，於各刑中之最長期以上，各刑合
      併之刑期以下，定其刑期。但不得逾二十年。」修正後刑
      法第五十一條第五款規定：「宣告多數有期徒刑者，於各
      刑中之最長期以上，各刑合併之刑期以下，定其刑期。但
      不得逾三十年。」比較結果，修正後刑法並非較有利於行
      為人，依刑法第二條第一項前段之規定，仍應依修正前刑
      法，定其應執行之刑。
（四）綜合上述各條文修正前、後之比較，揆諸前揭最高法院決
      議及修正後刑法第二條第一項規定之「從舊從輕」原則，
      被告自應適用其行為時之法律，即修正前刑法之相關規定
      及修正廢除前罰金罰鍰提高標準條例第二條規定，予以論
      處。
三、據上論斷，應依刑事訴訟法第二百七十三條之一第一項、第
    二百九十九條第一項前段、第三百十條之二、第四百五十四
    條第二項，刑法二條第一項、第三百三十六條第二項、第三
    百二十條第一項、（修正前）第四十一條第一項前段、（修
    正前）第二項、（修正前）第五十一條第五款，罰金罰鍰提
    高標準條例第一條前段、（修正刪除前）第二條，判決如主
    文。
中    華    民    國    95    年    8     月    22    日
                  刑事第十四庭      法  官  黃渙文
上正本證明與原本無異。
如不服本判決，應於送達後十日內向本院提出上訴狀（須附繕本
），上訴於臺灣高等法院臺中分院。
中    華    民    國    95    年    8     月    22    日
                                    書記官  紀俊源
附錄本案論罪科刑法條全文
中華民國刑法第三百二十條第一項：
意圖為自己或第三人不法之所有，而竊取他人之動產者，為竊盜
罪，處五年以下有期徒刑、拘役或五百元以下罰金。
中華民國刑法第三百三十五條第一項：
意圖為自己或第三人不法之所有，而侵占自己持有他人之物者，
處五年以下有期徒刑、拘役或科或併科一千元以下罰金。
中華民國刑法第三百三十六條第二項：
對於業務上所持有之物，犯前條第一項之罪者，處六月以上五年
以下有期徒刑，得併科三千元以下罰金。


司法院資訊處製作；財團法人民間司法改革基金會備份。
